臺灣高等法院刑事判決
110年度上訴字第332號
上  訴  人  
即  被  告  林鴻鵬

上列上訴人因詐欺等案件，不服臺灣桃園地方法院109年度審金
訴字第202號，中華民國109年11月4日第一審判決（起訴案號：
臺灣桃園地方檢察署109年度偵字第17656號，移送併案審理案號
：臺灣宜蘭地方檢察署109年度偵字第5275號），提起上訴，本
院判決如下：
    主  文
上訴駁回。               
    事實及理由
一、經本院審理結果，認原審以上訴人即被告林鴻鵬就原判決附
    表編號一所為，係犯組織犯罪條例第3 條第1 項後段之參與
    犯罪組織罪、刑法第339 條之4 第1 項第2 款之三人以上共
    同犯詐欺取財罪、洗錢防制法第14條第1 項之洗錢罪；就原
    判決附表編號二所為，係犯刑法第339 條之4 第2 項、第1 
    項第2 款之三人以上共同詐欺取財未遂罪、洗錢防制法第14
    條第2 項之洗錢未遂罪，依想像競合犯規定，分別從一重之
    三人以上共同詐欺取財罪、三人以上共同詐欺取財未遂罪處
    斷，各判處有期徒刑1年、8月，並定應執行有期徒刑1年4月
    ，復就扣案之犯罪所得新臺幣（下同）12000元諭知沒收，
    認事用法、量刑及沒收均無不當，應予維持，並引用原審判
    決書記載之事實、證據及理由（如附件）。
二、被告上訴意旨略以：被告雖有去領錢，但是是應徵工作，尋
    找兼職，也有詢問是否為詐騙行為，對方稱不是，因被告之
    前也有被詐騙負債，所以要工作還錢，請求從輕量刑並給予
    緩刑云云。
三、經查：
㈠、被告雖辯稱其係應徵工作遂提供帳戶並領款云云，惟查：
　⒈被告行為時年約47歲，教育程度為高職畢業，且於本案發生
    之前，其本即有工作，業據被告於警詢及偵查供承在卷（偵
    查卷第15、94頁），實為具有一定智識程度與社會經驗之成
    年人，而非年少識淺或與社會長期隔絕之人，對本案情形自
    無不知之理。又被告供稱係透過社群網站臉書（facebook）
    應徵工作廣告，與自稱「雨婕」、「長宏KT」之人聯繫而徵
    得提款工作，然一般工作之應徵多係在公司行號或工作地點
    進行，應徵者對於公司所在、名稱、工作內容、進行面試之
    人等事項均有一定之認識，雇主則經由會談過程，對應徵者
    之人品、談吐、態度、應對能力等進行判斷，衡情應無僅以
    電話聯繫、不待相互會晤，即率爾決定錄取之理。詎被告未
    經雇主面試，單憑電話聯絡即獲得工作，則其對於工作內容
    是否合法、正常一節，實無未生懷疑之理。況被告於原審及
    上訴理由狀皆供稱其前曾遭詐騙款項（原審卷第62頁，本院
    卷第29頁），衡情被告應微工作時理應更加審慎，但被告卻
    未加查證，顯然心存僥倖。又被告於原審亦供稱：當時沒有
    查證自稱「長宏KT」之人是誰，其於簡訊有詢問對方是否是
    車手，當時也有懷疑對方有涉及不法，但沒有再進一步確認
    對方是否有真的有派員工出來應徵人等語（原審卷第62頁）
    。況依被告於偵查所述，其擔任保全工作，一個月薪水約38
    000元左右。然被告於本案兼職單一日即獲得12000元之報酬
    ，顯然超過被告正職一日之薪水甚多。再者，被告既與「雨
    婕」、「長宏KT」素不相識，彼此間未有特殊親誼關係，更
    乏任何信任基礎，果真提領之款項來源確屬合法，「雨婕」
    、「長宏KT」大可自行出面提領金融機構帳戶內款項，何須
    如此大費周章透過應徵工作之方式，覓得毫無親誼關係、亦
    無信任基礎之被告出面提款，而徒增該款項於過程中遺失或
    遭被告侵吞之風險，復又允諾被告將於事後支付與被告所付
    出之勞力顯不相當之報酬，凡此各節均顯與常情有違。是被
    告明知前情仍予以提領款項，即已認知係代「雨婕」、「長
    宏KT」所屬本案詐騙集團從事將受警察查緝之不法行為，猶
    配合此等顯與常情不符之工作模式，將其提領款項依指示交
    付指定之人，掩飾詐欺犯罪所得去向，顯見被告主觀上對於
    該等款項之來源係屬不法，自有所認識及預見。
　⒉參以現今詐騙集團分工細膩，行事謹慎，然於尚未提領之前
    ，該帳戶仍有隨時遭通報列管警示之風險，是詐騙集團派遣
    前往實際取款之人，關乎詐欺所得能否順利得手，且因遭警
    查獲或銀行通報之風險甚高，參與取款者必須隨時觀察環境
    變化以採取應變措施，否則取款現場如有突發狀況，將導致
    詐騙計畫功敗垂成，若取款者確實毫不知情，其於提領之後
    將款項私吞，抑或在提領現場發現同夥係從事違法之詐騙工
    作，更有可能為自保而向檢警或銀行人員舉發，如此非但無
    法領得詐欺所得，甚且牽連集團其他成員，是詐騙集團斷無
    可能派遣對詐騙行為毫無所悉者擔任實際提領款項之人，足
    徵被告就其提領之款項為詐騙之不法所得一情，必然有所認
    識甚明，堪認被告有具體協助組織從事犯罪之犯意及犯行。
  ⒊按行為人對於構成犯罪之事實，明知並有意使其發生者，為
    故意。行為人對於構成犯罪之事實，預見其發生而其發生並
    不違背其本意者，以故意論，刑法第13條定有明文。是故意
    之成立，不以對於構成犯罪之事實，明知並有意使其發生為
    必要，僅需對於構成犯罪之事實、結果，預見其發生，而其
    發生並不違背其本意即為已足。亦即倘行為人認識或預見其
    行為會導致某構成要件實現（結果發生），縱其並非積極欲
    求該構成要件實現（結果發生），惟為達到某種目的而仍容
    任該結果發生，亦屬法律意義上之容任或接受結果發生之「
    間接故意」，此即前揭法條所稱之「以故意論」。而共同正
    犯之意思聯絡，不以彼此間犯罪故意之態樣相同為必要，蓋
    刑法第13條第1項雖屬確定故意（直接故意），同條第2項則
    屬不確定故意（間接故意），惟不論「明知」或「預見」，
    僅係認識程度之差別，不確定故意於構成犯罪事實之認識無
    缺，與確定故意並無不同，進而基此認識「使其發生」或「
    容認其發生（不違背其本意）」，共同正犯間在意思上乃合
    而為一，形成意思聯絡（最高法院103年度台上字第2320號
    判決意旨可資參照）。承前所述，本案詐騙集團成員委託被
    告出面提領附表一所示款項，乃「雨婕」、「長宏KT」與所
    屬本案詐騙集團成員詐欺各該被害人所得贓款一情，並未逸
    脫被告預見之範圍，然被告無視於此，仍依指示提領款項，
    再輾轉交回，以此方式，參與本案詐騙集團成員詐欺取財之
    部分犯行，主觀上即係對其行為成為本案詐騙集團犯罪計畫
    之一環，而促成犯罪既遂之結果予以容任，是被告雖無積極
    使詐欺取財、洗錢犯罪發生之欲求，然其仍有縱為本案詐騙
    集團成員提領之款項為詐欺財產犯罪所得，亦放任其發生而
    不違背其本意之意思。揆諸前揭說明，足認被告有與本案詐
    騙集團成員共同詐欺取財及洗錢之不確定故意甚明。
㈡、按量刑輕重，屬法院得依職權自由裁量之事項，苟其量刑已
    以行為人之責任為基礎，並斟酌刑法第57條各款所列情狀，
    在法定刑度內，酌量科刑，無偏執一端，致明顯失出失入情
    形，自不得指為不當或違法（最高法院103年度台上字第291
    號、第331號判決意旨參照）；且在同一犯罪事實與情節，
    如別無其他加重或減輕之原因，下級審量定之刑，亦無過重
    或失輕之不當情形，則上級審法院對下級審法院之職權行使
    ，原則上應予尊重（最高法院85年度台上字第2446號判決意
    旨參照）。經查原審已斟酌：被告不思以正當途徑獲取財物
    ，反加入詐欺集團擔任取款車手，牟取不法報酬，動機不良
    ，手段可議，價值觀念偏差，嚴重危害社會治安，損害告訴
    人權益，惟衡以被告犯後坦承罪行，犯後態度尚可等刑法第
    57條各款所列情狀為被告量刑之基礎而為量刑。故被告上訴
    意旨所述情狀原審均已審酌，並無濫用量刑權限，亦無判決
    理由不備，或其他輕重相差懸殊等量刑有所失出或失入之違
    法或失當之處。至被告雖有和解意願，但自承並無能力賠償
    告訴人，故本案迄辯論終結時，被告仍未能與告訴人達成和
    解而有量刑基礎改變之情事。是被告上訴意旨認原審量刑過
    重，指摘原判決不當，係對原判決就刑之量定已詳予說明審
    酌之事項，再為爭執，為無理由，應予駁回。至被告雖請請
    給予緩刑，惟如上所述，被告並未與告訴人達成任何和解或
    調解，有本院公務電話紀錄附卷可佐（本院卷第49頁），告
    訴人粘綉針亦到庭陳述被告未予賠償，請求重判等語（本院
    卷第60頁）。再者，被告於本院準備程序又改口否認犯罪，
    未見悔意，是本案並不宜給予被告緩刑，附此敘明。
四、被告經合法傳喚，無正當理由不到庭，爰不待其陳述逕行判
    決。
據上論斷，應依刑事訴訟法第373條、第368條、第371條，判決
如主文。
本案經檢察官陳淑蓉提起公訴，檢察官張立言移送併案審理，檢
察官曾鳳鈴到庭執行職務。
中　　華　　民　　國　　110 　年　　3 　　月　　30　　日
     　　　　　　 刑事第十六庭  審判長法　官  葉騰瑞
                                      法　官  陳芃宇
                                      法　官  廖紋妤
以上正本證明與原本無異。
如不服本判決，應於收受送達後20日內向本院提出上訴書狀，其
未敘述上訴之理由者並得於提起上訴後20日內向本院補提理由書
（均須按他造當事人之人數附繕本）「切勿逕送上級法院」。
                                      書記官  江珮菱
中　　華　　民　　國　　110 　年　　3 　　月　　31　　日